臺灣高等法院臺南分院刑事判決　　　　　　　　　　　　　　　　　　　　行股
　　上　訴　人　臺灣臺南地方法院檢察署檢察官
　　被　　　告　甲　○　○
右上訴人因被告過失傷害案件，不服臺灣臺南地方法院九十一年度交易字第二十八號
中華民國九十一年二月十八日第一審判決（起訴案號：臺灣臺南地方法院檢察署九十
年度偵字第一二八０九號、第一三七九五號），提起上訴，本院判決如左：
    主      文
上訴駁回。
    事      實
甲○○於民國（下同）九十年七月二十日上午八時三十五分許，駕駛車牌ＳＷ－八七
五０號自用小客車，沿臺南市○○○○街，由東往西方向行駛，途經與建平路交岔之
無號誌路口時，本應注意汽車行駛時，駕駛人應注意車前狀況，並隨時採取必要之安
全措施，及行經無號誌之交岔路口，應減速慢行，作隨時停車之準備，且依當時天候
晴、日間自然光線充足、柏油路面、路面乾燥、無缺陷、道路上未有任何障礙物、視
距復屬良好，客觀上亦無不能注意之情事，詎其竟疏未注意遵行各該交通安全規則，
，貿然通過該路口，適有乙○○騎乘車牌ＺＺＺ－一０二號機車，於建平十七街北側
旁購買早餐後，自該路邊由北向南駛來，亦疏未注意汽車行駛時，駕駛人應注意車前
狀況，並隨時採取必要之安全措施，及行經無號誌之交叉路口，起駛時應讓行進中之
車輛先行之規定，致甲○○之自小客車右前車頭方向燈處，先撞及乙○○之左腳再撞
及所騎機車之左前車頭踏板及前輪處，乙○○因而人車倒地，並受有右踝骨折之傷害
，甲○○則於肇事後犯罪未被有偵查權之公務員或機關發覺前，主動向臺南市警察局
第四分局警員丙○○自首，進而接受裁判。案經乙○○訴由臺南市警察局第四分局報
請臺灣臺南地方法院檢察署檢察官偵查起訴。
    理      由
一、訊據被告甲○○固不諱言有於右揭時地，駕駛自小客車與告訴人乙○○所騎乘之
    機車發生碰撞，致告訴人受傷之事實；惟矢口否認有何過失傷害之犯行，並辯稱
    ：係告訴人急著上班違規自路邊騎出，以致垂直撞及其自小客車，其應已盡注意
    義務，而無過失責任云云。然查被告如何因駕駛自小客車過失肇事致告訴人受傷
    之犯罪事實，已迭據告訴人先後在警訊及原審偵審中指訴不移，並有案發後警員
    至現場處理所製作之道路交通事故調查報告表一份、交通事故蒐證照片九張，及
    奇美醫學中心所出具之診斷證明書一紙，存於警卷足稽。次就上開道路交通事故
    調查報告表所載路況，既顯現肇事路段當時天候晴、日間自然光線充足、柏油路
    面、路面乾燥、無缺陷、道路上未有任何障礙物、視距良好等情，被告自應可見
    告訴人騎機車自路邊駛出。再參諸被告之自小客車，係右前車頭方向燈處先撞擊
    告訴人之左腳，再撞擊告訴人機車之左前車頭踏板及前輪處等肇事過程，亦足認
    被告駕車行駛至肇事地點時，告訴人之機車係在被告之自小客車之右前方，乃被
    告竟迭稱肇事前未見告訴人之機車，顯見被告確實疏未注意車前狀況無訛。按汽
    車行駛時，駕駛人應注意車前狀況，並隨時採取必要之安全措施；又汽車行經無
    號誌之交岔路口應減速慢行，作隨時停車之準備；道路交通安全規則第九十四條
    第三項、第九十三條第一項第四款，分別定有明文。被告駕駛自小客車在道路上
    行駛，自應注意遵行各該道路交通安全規則，以防危險發生，且如前述當時客觀
    上復無不能注意之情事，乃其竟疏未注意車前狀況，末減速慢行，貿然行駛，致
    肇本件車禍，其過失之咎，委難辭卸。況本件肇事責任，經送臺灣省臺南區行車
    事故鑑定委員會鑑定結果，亦認被告疏未注意車前狀況及減速慢行，為本件車禍
    肇事次因，復有該委員會九十年十月十九日南鑑字第九０一０九０號函及所附之
    鑑定意見書一份，存於發查卷可佐，被告過失肇事益信而有徵。雖該鑑定同認告
    訴人騎乘機車，行經無號誌交岔路口，疏未注意車前狀況及起駛未讓行進中車輛
    先行，為本件車禍之肇事主因；然因被告之過失，既與告訴人之過失，併合而為
    本件車禍肇事之原因，被告即不得因此而得解免刑責。且被告之過失行為與告訴
    人所受之傷害結果間，亦具相當之因果關係。綜上足認被告所辯，要屬畏罪避重
    就輕之飾詞，無足取信。本件事證已臻明確，被告之犯行洵堪認定，應予依法論
    科。
二、核被告所為，係犯刑法第二百八十四條第一項前段之普通過失傷害罪。其於肇事
    後犯罪未被有偵查權之公務員或機關發覺前，即向臺南市警察局第四分局警員丙
    ○○自首，既經證人丙○○在本院證述屬實，進而接受法院裁判，應依自首規定
    減輕其刑。原審本於同上之見解，適用刑法第二百八十四條第一項前段、第六十
    二條前段、第四十一條第一項前段，罰金罰鍰提高標準條例第一條前段、第二條
    ，並審酌被告之素行、過失程度、告訴人與有重大過失、告訴人所受損害、及被
    告肇事後迄未與告訴人達成民事和解、暨其犯後態等一切情狀，對其量處拘役十
    日，並諭知如易科罰金以三百元折算一日之標準，以資懲儆。經核認事用法並無
    不合，量刑亦稱妥適。檢察官循告訴人請求提起上訴，指摘原判決量刑過輕不當
    ，為無理由，應予駁回。
三、據上論斷，應依刑事訴訟法第三百六十八條，判決如主文。
本案經檢察官曾顯智到庭執行職務。
中      華      民      國  九十一    年      四      月     三十     日
                                  臺灣高等法院臺南分院刑事第二庭
                                      審判長法官  游  明  仁
                                            法官  蘇  重  信
                                            法官  林  永  茂
右正本證明與原本無異。
不得上訴。
                                      法院書記官  劉  岳  文
中      華      民      國    九十一    年      四      月     三十     日
刑法第二百八十四條第一項：
因過失傷害人者，處六月以下有期徒刑、拘役或五百元以下罰金。
